臺灣橋頭地方法院刑事判決
111年度審訴字第76號
公  訴  人  臺灣橋頭地方檢察署檢察官
被      告  蔡鴻淵



上列被告因毒品危害防制條例案件，經檢察官提起公訴（110年
度偵字第14677號），嗣被告就被訴事實為有罪之陳述，經本院
告知簡式審判程序之旨，並聽取當事人之意見後，由本院合議庭
裁定改由受命法官獨任進行簡式審判程序，判決如下：
    主  文
蔡鴻淵持有第一級毒品純質淨重十公克以上，累犯，處有期徒刑
壹年肆月。扣案如附表編號1至2所示之物，均沒收銷燬。
    事  實
一、蔡鴻淵明知海洛因屬毒品危害防制條例所列管之第一級毒品
    ，不得非法持有、施用，竟為供己施用，基於持有第一級毒
    品海洛因純質淨重10公克以上之犯意，於民國110年5月17日
    下午2時許，在高雄市橋頭區甲圍附近某處，以新臺幣（下
    同）68,000元之價格向真實姓名年籍不詳、綽號「紅毛」之
    成年男子，購入純質淨重合計10公克以上如附表編號1、2所
    示之第一級毒品海洛因9包（驗前純質淨重合計20.22公克）
    ，而非法持有之。嗣因蔡鴻淵另涉違反毒品危害防制條例案
    件，經警於110年5月18日下午10時25分許，持臺灣橋頭地方
    檢察署檢察官核發之拘票，前往高雄市○○區○道○路00號之「
    香緹汽車旅館」201號房內執行拘提，復徵得蔡鴻淵同意後
    執行搜索，當場扣得如附表編號1、3、5所示之物，另經警
    在高雄市政府警察局岡山分局對蔡鴻淵執行附帶搜索時，扣
    得如附表編號4所示之物，又於翌（19）日下午3時10分許，
    由警將蔡鴻淵解送至臺灣橋頭地方檢察署法警室時，再扣得
    如附表編號2所示之物，始查悉上情（所涉施用毒品部分，
    另經本院裁定送觀察、勒戒後執行完畢，由臺灣橋頭地方檢
    察署檢察官以110年度毒偵字第1022號為不起訴處分確定）
    。
二、案經高雄市政府警察局岡山分局報告臺灣橋頭地方檢察署檢
    察官偵查起訴。
    理  由
一、上揭犯罪事實，業據被告蔡鴻淵於警詢、偵訊及本院審理中
    坦承不諱（見警卷第13至22頁：毒偵卷第65至67頁、第73至
    74頁；本院卷第63頁、第71頁），並有臺灣橋頭地方檢察署
    檢察官拘票、高雄市政府警察局岡山分局偵查隊檢查紀錄表
    、自願受搜索同意書各1份、高雄市政府警察局岡山分局搜
    索、扣押筆錄、扣押物品目錄表各2份、高雄市政府警察局
    岡山分局甲圍派出所扣押筆錄、扣押物品目錄表各1份、現
    場查獲照片及扣案物品秤重照片共20張等在卷可稽（見警卷
    第35頁、第39至55頁、第89至107頁；毒偵卷第75至79頁）
    ，復有附表所示之物扣案可憑，又扣案如附表編號1、2所示
    之物，經送法務部調查局鑑定結果，確均檢出含第一級毒品
    海洛因成分（鑑定結果及重量詳如附表「鑑定結果」欄所示
    ），該局110 年8月23日調科壹字第11023008800號濫用藥物
    實驗室鑑定書1 紙在卷可查（見毒偵卷第93頁），是扣案如
    附表編號1、2所示之物確屬毒品危害防制條例第2 條第2 項
    第1 款所定之第一級毒品無訛。足認被告之任意性自白與事
    實相符，堪為論罪科刑之依據；本案事證明確，被告犯行堪
    以認定，應依法論科。
二、論罪科刑
　㈠論罪部分
  ⒈按行為人初次施用毒品且同時持有超過法定數量毒品之情形
    ，由於觀察勒戒、強制戒治性質上均屬保安處分，與刑事處
    罰未可一概而論，況且審判實務上針對同一犯行併予諭知刑
    罰及保安處分之例亦非罕見，再依吸收犯之理論架構，受吸
    收之罪僅係罪質（或不法內涵）應為他罪所吸收而不予論罪
    ，實非可謂認受吸收之罪已屬不罰云云。準此，遇有行為人
    初次施用毒品且同時持有超過法定數量毒品之情形，由於持
    有毒品行為已不得逕由施用毒品行為所吸收，故法院除應就
    其所為論以持有法定數量以上毒品罪外，另應就施用毒品犯
    行部分裁定令入勒戒處所施以觀察勒戒，二者在處理上並不
    生任何衝突，更無違反一事不二罰原則之慮（臺灣高等法院
    暨所屬法院98年法律座談會刑事類提案第15號參照）。
  ⒉查被告持有第一級毒品海洛因純質淨重合計已達10公克以上
    ，而其施用第一級毒品之行為，因屬於3年後再犯（適用毒
    品危害防制條例第20條第3項規定），業經本院以110年度毒
    聲字第249號裁定送觀察、勒戒後，於110年10月18日執行完
    畢釋放出所，並經臺灣橋頭地方檢察署檢察官以110年度毒
    偵字第1022號為不起訴處分確定等情，有臺灣高等法院被告
    前案紀錄表在卷可佐（見本院卷第73至95頁），揆諸前揭說
    明，其持有第一級毒品純質淨重10公克以上之不法內涵已非
    原本施用第一級毒品行為所得涵蓋，是被告持有第一級毒品
    純質淨重10公克以上之行為，自無從為其施用第一級毒品之
    行為吸收，合先敘明。
  ⒊核被告所為，係犯毒品危害防制條例第11條第3項之持有第一
    級毒品純質淨重10公克以上之罪。被告基於單一持有第一級
    毒品之犯意，自其取得時起至為警查獲時止，僅有一個持有
    行為，且罪名同一，應為繼續犯之單純一罪。
　㈡按刑法第47條所規定累犯之加重，以受徒刑之執行完畢，或
    一部之執行而赦免後，5年以內故意再犯有期徒刑以上之罪
    者，為其要件。而數罪併罰之案件雖應依刑法第50條、第51
    條規定就數罪所宣告之刑定其應執行之刑，然此僅屬就數罪
    之刑如何定其應執行者之問題，本於數宣告刑應有數刑罰權
    ，此項執行方法之規定並不能推翻被告所犯係數罪之本質，
    若其中一罪之刑已執行完畢，自不因嗣後定其執行刑而影響
    先前一罪已執行完畢之事實，謂無累犯規定之適用（最高法
    院105年度台上字第2642號判決及104年度第6次刑事庭會議
    決議意旨參照）。被告前因毒品危害防制條例案件，經臺灣
    高雄地方法院以104年度簡字第3404、4817號判決處有期徒
    刑2月、3月，上開2案嗣經臺灣高雄地方法院以105年度聲字
    第426號裁定應執行有期徒刑4月確定，於105年10月3日易科
    罰金執行完畢（下稱甲案）；又因槍砲彈藥刀械管制條例案
    件，經臺灣高雄地方法院以105年度訴字第3號判處有期徒刑
    3年4月，併科罰金35,000元，嗣經臺灣高等法院高雄分院以
    105年度上訴字第536號撤銷原判決，改判處有期徒刑3年4月
    ，併科罰金35,000元確定（下稱乙案），嗣甲、乙兩案於10
    6年10月24日經臺灣高等法院高雄分院以106年度聲字第1069
    號裁定應執行有期徒刑3年6月，併科罰金35,000元確定（尚
    未執行完畢）等情，有前揭臺灣高等法院被告前案紀錄表在
    卷可佐。準此，甲案於105年10月3日執行完畢後雖與乙案合
    併定應執行之刑，然揆諸前揭說明，要不因嗣後定其執行刑
    而影響該案已執行完畢之事實，是被告於有期徒刑執行完畢
    後5年內，故意再犯本案有期徒刑以上之罪，為累犯，本院
    審酌被告前揭徒刑執行完畢之案件與本案所犯罪質相同，被
    告仍不思警惕自身行為之過錯，足徵其對於刑罰反應力尚屬
    薄弱，依被告構成累犯及犯罪情節，核無司法院釋字第775
    號解釋所示罪刑不相當之情事，自應依刑法第47條第1項規
    定加重其刑。
　㈢爰審酌被告無視於毒品對於自身健康之戕害及國家對於杜絕
    毒品犯罪之禁令而持有之，且持有毒品之數量非微，顯見法
    紀觀念淡薄，復助長毒品泛濫，危害社會秩序，其行為實值
    非難；惟念其犯後尚能坦承犯行之態度，兼衡其自述犯罪動
    機係購入毒品供己施用、教育程度、工作、經濟狀況及家庭
    生活狀況與罹患口腔癌之身體狀況（見本院卷第71頁）等一
    切情狀，量處如主文所示之刑。
三、沒收部分：
　㈠扣案如附表編號1、2所示之第一級毒品海洛因9包，為被告所
    有，業據被告供承明確（見警卷第19至21頁；毒偵卷第66頁
    ；本院卷第63頁、第71頁），且扣案如附表編號1、2所示之
    物，經送驗後確檢出含第一級毒品海洛因成分，俱如前述，
    應依毒品危害防制條例第18條第1項之規定，均宣告沒收銷
    燬。而包裝該等毒品之包裝袋，因與其上所殘留之毒品難以
    析離，且無析離之實益與必要，應視同毒品，併予沒收銷燬
    之。至送驗耗損之毒品既已滅失，爰不另宣告沒收銷燬之。
　㈡至扣案如附表編號3至5所示之物，固為被告所有，然與其所
    犯本案持有第一級毒品純質淨重10公克以上犯行無關，依卷
    內事證亦查無與被告本案犯行具有關連性，爰均不予宣告沒
    收，應另由檢察官為適法之處理，併此敘明。
據上論斷，應依刑事訴訟法第273 條之1 第1 項、第299 條第1
項前段，判決如主文。
本案經檢察官黃淑妤提起公訴，檢察官鍾葦怡到庭執行職務。
中　　華　　民　　國　　111 　年　　4 　　月　　25　　日
                  刑事第四庭    法  官  陳芸葶
以上正本證明與原本無異。
如不服本判決應於收受送達後20日內向本院提出上訴書狀，並應
敘述具體理由；如未敘述上訴理由者，應於上訴期間屆滿後20日
內向本院補提理由書（均須按他造當事人之人數附繕本）「切勿
逕送上級法院」。
中　　華　　民　　國　　111 　年　　4 　　月　　25　　日
 　　　　　　　　　　　　　　　 書記官　黃昰澧
附錄本件論罪科刑法條：
毒品危害防制條例第11條第3項
持有第一級毒品純質淨重10公克以上者，處1 年以上7 年以下有
期徒刑，得併科新臺幣100 萬元以下罰金。
卷別對照表：
簡稱 卷宗名稱 警卷 高雄市政府警察局岡山分局高市警岡分偵字第11071792900號卷 毒偵卷 臺灣橋頭地方檢察署110年度毒偵字第1022號卷 本院卷 本院110年度審訴字第76號卷 
附表：
編號 物品名稱、數量 鑑定結果 1 第一級毒品海洛因7包（含包裝袋7只） 碎塊狀，檢驗前淨重共計23.63公克、檢驗後淨重共計23.62公克，均檢出第一級毒品海洛因成分，純度85.55%，檢驗前純質淨重合計20.22公克（見毒偵卷第93頁）。 2 第一級毒品海洛因2包 （含包裝袋2只） 米白色粉末狀及米黃色粉末狀，檢驗前淨重共計0.52公克、檢驗後共計淨重0.51公克，均檢出第一級毒品海洛因成分（見毒偵卷第93頁）。 3 第二級毒品甲基安非他命7包 白色結晶，均檢出第二級毒品甲基安非他命成分（見毒偵卷第103至105頁）。 4 第二級毒品甲基安非他命1包 白色結晶，檢出第二級毒品甲基安非他命成分（見毒偵卷第105頁）。 5 吸食器2支 無